【裁判字號】    89,上易,1021
【裁判日期】    890120
【裁判案由】    違反公司法
【裁判全文】
臺灣高等法院刑事判決                          八十九年度上易字第一二一號
    上  訴  人  臺灣臺北地方法院檢察署檢察官
    被      告  甲○○
右上訴人因被告違反公司法案件，不服臺灣台北地方法院八十八年度易字第三三四一
號，中華民國八十九年一月二十日第一審判決（起訴案號：臺灣台北地方法院檢察署
八十八年度偵字第二三一九六號）提起上訴，暨移送併辦（臺灣台北地方法院檢察署
八十九年度偵字第四一七四號、第五七七八號），本院判決如左：
    主  文
原判決撤銷。
甲○○公司負責人違反公司不得經營登記範圍以外之業務之規定，處拘役參拾日，如
易科罰金，以佰元折算壹日。
    事  實
一、甲○○係設於台北市○○區○○街十九巷二十一號二樓「大家茶藝館股份有限公
    司」（下稱大家茶藝館公司）負責人，為公司負責人，其明知公司營業項目為：
    飲料店業、茶批發業業務，並未包含特種咖啡室業務，竟自民國八十八年九月十
    八日起至八十九年二月二十三日止，在大家茶藝館公司上址，經營登記範圍以外
    之特種咖啡茶室業務，其間於八十八年九月二十三日、同年十月二十二日、同年
    十月二十三日、同年十月二十四、八十九年二月二十三日，在上址，先後為警查
    獲。
二、案經台北市政府建設局函送台灣台北地方法院檢察署檢察官偵查起訴暨由台北市
    政府建設局函送台灣台北地方法院檢察署檢察官移送併辦。
    理  由
一、大家茶藝館公司係八十七年十二月十九日設立登記，並於八十八年九月十八日變
    更登記負責人為被告甲○○，其登記之營業項目為「飲料店業、茶批發業」，此
    有公司資料查詢表（影本）三份附卷可按，足徵八十八年九月二十三日、同年十
    月二十二日、同年十月二十三日、同年十月二十四日、八十九年二月二十三日，
    為警臨檢時，被告確為大家茶藝館公司之負責人，且大家茶藝館公司登記之營業
    項目亦不包括經營特種咖啡室在內。
二、被告經合法傳喚未到庭，其於原審否認有違反公司法犯行，辯稱：伊是僱請女茶
    藝師替客人泡茶，八十八年九月十四日，因朋友欠伊債務而頂下來，茶藝師是領
    月薪三萬元，請茶藝師之費用均歸小姐獨得云云。惟查：大家茶藝館公司先後於
    八十八年九月二十三日零時二十分、八十八年十月二十二日二十時二十分、八十
    八年十月二十二日二十二時五分、八十八年十月二十三日二十時零分、八十八年
    十月二十四日二十時十分、八十九年二月二十三日二十二時十分經警臨檢，有臨
    檢表六份在卷可查，而依台北市政府警察局中山分局八十八年九月二十三日零時
    二十分臨檢紀錄表之檢查實況欄第二項記載「．．營業方式提供不特定客人基本
    消費捌佰伍拾元，抵一泡茶水及四盤茶點（每人），並提供小姐陪侍每節兩小時
    陸佰元由小姐獨得，．．．。」，另台北市政府警察局中山分局圓山派出所八十
    八年十月二十二日二十二時五分臨檢紀錄表之檢查實況欄第二項則記載「經右揭
    場所現場負責人吳麗華陪同檢視右址，．．．店內販售有國洋酒食（酒類：八十
    元至五千元，菜類：二百元至六百元，茶類：每泡八百元至一千二百元），僱有
    女服務生五名（薪資參萬元），陪侍男客在包廂內聊天、喝茶、喝酒，一百五十
    分鐘收費坐費伍佰元（女服務生自得，不與公司分帳），．．．」等情，其餘
    之臨檢表亦有「僱有女服務生，陪侍男客在包廂內聊天、喝茶、喝酒，收取坐
    費」等相同之記載，由是觀之，足見被告經營之大家茶藝館公司於前開營業期間
    ，有僱請坐小姐陪侍男客在包廂內聊天、喝茶、喝酒，且男客應依時限付坐檯
    費之事實，換言之，被告確有經營登記範圍以外之特種咖啡茶室業務，前開臨檢
    紀錄表固偶有載明坐小姐生陪侍之坐費係由坐小姐所得，證人吳麗華於原
    審亦到庭證稱：「（該店）有僱請女茶藝師替客人泡茶，二至五小時有ＫＴＶ包
    廂六百元，無ＫＴＶ包廂五百元，所得金額均歸茶藝師（指坐小姐）所有，公
    司並未抽成，每人最基本消費八百五十元，請茶藝師費用均給茶藝師。」等語（
    見原審八十九年一月六日訊問筆錄），但此僅為被告與公司內坐小姐就收取之
    費用如何分配之約定而已，不影響被告經營登記範圍以外之特種咖啡茶室業務之
    認定，被告於原審所辯為卸責之詞，不足採信，其犯行堪以認定。
二、查被告為大家茶藝館公司負責人，經營公司登記範圍以外之業務，核其所為，係
    違反公司法第十五條第一項之規定，應依同條第三項之規定處斷。被告於八十八
    年年十月二十二日、同年十月二十三日、同年十月二十四、八十九年二月二十三
    日為警查獲之行為，雖未據起訴，但與已起訴部分即八十八年九月二十三日為警
    查獲之行為間，係實質上一罪，為起訴效力所及，本院自得加以審理，併此敘明
    。
三、原審未查，遽為被告無罪之諭知，自有未合，檢察官上訴意旨亦指摘及此，其上
    訴為有理由，自應由本院將原判決撤銷改判。爰審酌被告之品行、智識程度、犯
    罪動機、所生之危害以及被告犯罪後之態度等一切情狀，量處拘役三十日，並諭
    知易科罰金之折算標準。
四、被告經合法傳喚，無正當理由不到庭，爰不待其陳述，逕行判決。
據上論斷，應依刑事訴訟法第三百六十九條第一項前段、第三百七十一條、第三百六
十四條、第二百九十九條第一項前段，公司法第十五條第三項，刑法第十一條前段、
第四十一條，罰金罰鍰提高標準條例第二條，判決如主文。
本案經檢察官張啟彬到庭執行職務。
中      華      民      國      八十九      年      六    月  二十七    日
                              臺灣高等法院刑事第二十四庭
                                  審判長法  官
                                        法  官
                                        法  官
不得上訴
附錄：本判決論罪科刑法條全文
公司法第十五條
公司不得經營登記範圍以外之業務。
公司之資金，不得貸於股東或其他個人。
公司負責人違反前二項規定時，處一年以下有期徒刑，拘役或科或併科十五萬元以下
罰金，並賠償公司因此所受之損害。


司法院資訊處製作；財團法人民間司法改革基金會備份。
